臺灣雲林地方法院民事判決　　　　　　　　96年度訴字第79號
原　　　告　丙○○
被　　　告　甲○○
兼　　　上
訴訟代理人　乙○○
上列當事人間請求清償債務事件，本院於民國96年5 月1 日言詞
辯論終結，判決如下：
    主      文
被告乙○○應給付原告新台幣壹佰萬元及自民國九十六年四月一
日起至清償日止，按週年利率百分之五計算之利息。
原告其餘之訴駁回。
訴訟費用新台幣壹萬零玖佰元由被告乙○○負擔。
    事實及理由
一、原告主張：被告乙○○於民國86年11月1 日邀同其餘被告與
    伊為連帶保證人，向雲林縣虎尾鎮農會（下稱虎尾農會）借
    用新台幣（下同）14,000,000元，詎屆期未償，經虎尾農會
    向鈞院聲請強制執行無核發債權憑證結案，嗣於95年7 月
    14日由伊代償其中1,000,000 元，為此提起本訴。聲明：被
    告應給付伊上開金額及自民國95年7 月14日起至清償日止，
    按年利率百分之9.25計算之利息。
二、被告則辯以：原告與訴外人虎尾農會商議由其代償1,000,00
    0 元，而除去連帶保證責任，從未邀約渠等參與，原告於此
    時要求渠等給付上開金額，於法顯有未合。又原告本係虎尾
    鎮農會職員，被告乙○○曾為原告提供「誠信擔保」，原告
    退職前，因其另有保證債務未償，因之其退職金曾被雇主虎
    尾鎮農會凍結，為使原告能順利領取退職金，乙○○曾向虎
    尾鎮農會清償600,000 元，原告始得順利領取退職金，乙○
    ○提出清償之600,000 元，應與原告之債權予以抵銷云云。
    聲明：駁回原告之訴。
三、兩造不爭執之事實：
  (一)被告乙○○以其餘被告及原告為共同連帶保證人於86年11月
    1 日向訴外人虎尾農會借用14,000,000元。
  (二)上開借款債務，原告於95年7 月14日曾代償1,000,000 元。
四、得心證之理由：
  (一)按「借用人應於約定期限內，返還與借用物種類、品質、數
    量相同之物，未定返還期限者，‧‧‧，貸與人亦得定一個
    月以上之相當期限，催告返還。」其次「保證人向債權人為
    清償後，於其清償之限度內，承受債權人對於主債務人之債
    權。」又「給付無確定期限者，債務人於債權人得請求給付
    時，經其催告而未為給付，自受催告時起，負遲延責任。其
    經債權人起訴而送達訴狀，或依督促程序送達支付命令，或
    為其他相類之行為者，與催告有同一之效力。」再「遲延之
    債務，以支付金錢為標的者，債權人得請求依法定利率計算
    之遲延利息。」另「應付利息之債務，其利率未經約定，亦
    無法律可據者，週年利率為百分之五。」民法第478 條、第
    749 條前段、第229 條第2 項、第233 條第1 項前段、第20
    3 條定有明文。另所謂貸與人得定一個月以上之相當期限催
    告返還（見民法第478 條），非謂貸與人之催告必須定有期
    限，祇須貸與人有催告之事實，而催告後已逾一個月以上相
    當期限者，即認借用人有返還借用物之義務（最高法院73年
    度台抗字第413 號判例酌參）。
    1.查，被告乙○○邀同原告為連帶保證人於86年11月1 日向
      訴外人虎尾農會借用14,000,000元；清償期為89年11月1
      日，詎乙○○屆期未償，經虎尾農會聲請本院民事執行處
      強制執行渠等財產無而核發債權憑證結案乙節，有本院
      向虎尾農會調閱之上揭借款借據及原告提出之本院民事執
      行處92執字第15002 號債權憑證（皆為影本）各1 份可稽
      （詳案卷第19、36頁）；並為被告所不爭執。
    2.次查，上開借款債務，原告於95年7 月14日曾代償1,000,
      000 元之事實，亦有原告提出並為被告所不爭之清償證明
      書影本1 份在卷可考（詳卷內第13頁）。嗣原告為向被告
      乙○○請求償還上開金額，曾向本院聲請對乙○○核發支
      付命令，該支付命令又於96年3 月1 日送達乙○○（詳卷
      內96年度促字第3263號案卷），自可認原告已對被告乙○
      ○為催告，且截至本案言詞辯論之日（即96年5 月1 日）
      止，為時亦已逾一個月以上，可認被告乙○○已負有返還
      上開金額之義務。
    3.綜上，原告前曾擔任被告乙○○向訴外人虎尾農會借款之
      連帶保證人，則其代為向債權人虎尾農會清償一部分債務
      後，於清償範圍內即承受虎尾農會對於被告乙○○之借款
      債權，依首揭規定，自得於清償限度內，行使原債權人虎
      尾農會之權利。職故，原告請求被告乙○○返還前所代償
      之1,000,000 元；並自支付命令送達後一個月即96年4 月
      1 日起至清償日止，按週年利率5%計算之遲延利息，自屬
      有據，應予准許。至逾此部分之請求，即非有據，要無可
      取。另被告雖辯稱：其前曾向虎尾農會清償600,000 元，
      使原告得以順利申領退職金，故其所支出之600,000 元，
      應與原告之上開請求為抵銷云云。然查，被告所稱之600,
      000 元款項，係供作清償其本身對虎尾農會欠款之事實，
      業經其自承在卷，是被告既對原告並無600,000 元債權存
      在，則其主張應與原告對其之本案1,000,000 元債權為抵
      銷云云，自無可採，附此說明。
  (二)次按「數人保證同一債務者，除契約另有訂定外，應連帶負
    保證責任。」又「連帶債務人相互間，除法律另有規定或契
    約另有訂定外，應平均分擔義務。」再「連帶債務人中之一
    人，因清償、代物清償、提存、抵銷或混同，致他債務人同
    免責任者，得向他債務人請求償還各自分擔之部分，並自免
    責時起之利息。」民法第748 條、第280 條前段、第281 條
    第1 項固有明定。然連帶債務人中之一人為清償，無論為全
    部或一部之清償，對債權人而言，於清償範圍內，其他債務
    人始同免其責。是同免責任之數額若未超過該債務人自己應
    分擔部分，則就連帶債務人內部關係而言，僅係履行其自己
    之債務，自不得對他債務人行使求償權（最高法院77年度台
    上字第403 號裁判意旨參照）。
    1.查，原告與被告甲○○係上揭借款債務之共同連帶保證人
      一節，有前揭借據（詳案卷第36頁）可憑，並為被告所不
      爭執。準此，原告與被告甲○○既係上揭借款之共同連帶
      保證人，渠等於借款人即同案被告乙○○無法清償上揭借
      款債務時，自負有連帶清償之責。承上，原告與被告甲○
      ○於同案被告乙○○無法清償上揭借款債務時，須負連帶
      清償之責，則原告與被告甲○○間其內部分擔原則，除法
      律另有規定或契約另有訂定外，依首揭規定，應由渠等平
      均分擔。依此計算原告與被告甲○○就上揭借款債務每人
      應分擔之清償額各為7,000,000 元甚明。
    2.次查，原告就上開借款債務曾於95年7 月14日代為清償1,
      000,000 元等情，向為原告所自承，並有其提出之前開清
      償證明書在卷可考。是原告縱就被告乙○○之上揭借款債
      務曾代為清償1,000,000 元，然依前所述，原告所代為清
      償之數額並未超過其應分擔之7,000,000 元範圍，故就原
      告與被告甲○○內部關係而言，原告雖代被告乙○○向訴
      外人虎尾農會清償1,000,000 元，此亦不過僅係履行原告
      其本人應負之保證責任而已，原告自不得以此為由，向另
      一共同保證人即被告甲○○行使求償權。執此，原告請求
      被告甲○○給付1,000,000 元及遲延利息部分，要無理由
      ，應予駁回。
五、結論：本件原告之訴，一部有理由，一部無理由，依民事訴
    訟法第79條，判決如主文。
中　　華　　民　　國　　96　　年　　5 　　月　　15　　日
                  民事第一庭    法  官  蔣得忠
以上正本係照原本作成
如對本判決上訴，須於判決送達後廿日內向本院提出上訴狀
中　　華　　民　　國　　96　　年　　5 　　月　　15　　日
                                書記官　賴成育
